臺灣彰化地方法院刑事判決　　　　　　　　　　　　　九十一年度訴字第二三七號
　　公　訴　人　臺灣彰化地方法院檢察署檢察官
　　被　　　告　乙○○○　女五.
　　　　　　　　丙○○　　女五.
　　　　　　　　甲○○○　女四.
右列被告因偽造文書案件，經檢察官聲請簡易判決處刑（九十年度偵字第二四四四號
），本院北斗簡易庭認不宜以簡易判決處刑，簽移由普通庭依通常程序審理（九十年
度斗簡字第三二八號），本院判決如左：
        主  文
乙○○○、丙○○、甲○○○共同行使偽造私文書，足以生損害於公眾及他人，各處
有期徒刑月，如易科罰金，均以佰元折算壹日。均緩刑年。扣案如附表所示之
物均沒收之。
        事  實
一、乙○○○、丙○○及甲○○○（聲請簡易判決處刑書載為「陳玉娟」，惟其國民
    身分證所載姓名為「甲○○○」）三人為姐妹關係，戊○○、丁○○則為渠等之
    兄弟，其等之父親陳萬根於民國八十八年三月十四日去世時，遺有坐落彰化縣田
    中鎮○○段三二一、三五三、三五四（上開三筆地號權利範圍為全部）、九一八
    （權利範圍為四分之一及四分之一）、九三一（權利範圍為一百二十分之十八及
    六十分之三）、九三二（權利範圍為一百二十分之十八及一百二十分之六）、九
    三三（權利範圍為一百二十分之十八及一百二十分之六）號等地號土地為其遺產
    ，因丁○○要求乙○○○、丙○○及甲○○○三人拋棄繼承未果，戊○○、丁○○二人乃表示暫不願辦理繼承事宜，詎乙○○○、丙○○及甲○○○三人因渠等
    之母親陳葉阿李（已於九十年十二月十八日死亡）身體健康不佳，須長期支付醫
    藥費用，且渠三人經濟能力亦無力負擔母親陳葉阿李之前開醫療、生活費用，因
    母親陳葉阿李之提議，為求保障母親陳葉阿李之晚年生活不致匱乏，乙○○○、
    丙○○及甲○○○三人乃與陳葉阿李及乙○○○之真實姓名不詳、年約五十多歲
    之女性友人，共同基於行使偽造私文書及明知為不實事項而使公務員登載不實之
    犯意聯絡，於九十年一月間（聲請簡易判決處刑書誤載為八十八年三月至六月間
    ）某日，未經戊○○、丁○○二人之同意，委請位於彰化縣田中鎮境內某刻印店
    之不知情已成年刻印業者，擅自偽刻如附表編號一、二所示之「戊○○」、「丁○○」印章各一枚（未扣案），由上開真實姓名不詳、乙○○○之女性友人填寫
    「土地登記申請書」、申請繼承人出具之「被繼承人陳萬根繼承系統表」各一份
    及用以證明前開土地所有權狀滅失之「切結書」二紙，並在前開「土地登記申請
    書」之申請人欄等處、「切結書」上之具切結書人處及「被繼承人陳萬根繼承系
    統表」上之申請繼承人處，以前開偽刻之「戊○○」、「丁○○」印章蓋用「戊○○」、「丁○○」之印文，及偽簽「戊○○」、「丁○○」之署名（詳見附表
    編號三至六所載），接續偽造前開「土地登記申請書」、申請繼承人出具之「被
    繼承人陳萬根繼承系統表」各一份及「切結書」二紙等私文書，再由乙○○○於
    九十年二月二十二日持往彰化縣田中地政事務所提出行使，以繼承為由申請將上
    開陳萬根死亡所遺留之土地登記為陳葉阿李、乙○○○、丙○○、甲○○○、戊○○、丁○○六人各分別共有六分之一之權利範圍，使彰化縣田中地政事務所不
    知情之承辦公務人員，於九十年二月二十七日將前開不實事項登載於職務上所掌
    之土地登記謄本等公文書上，足以生損害於地政機關對於土地登記管理之正確性
    及戊○○、丁○○二人。嗣為戊○○、丁○○二人發覺有異始查悉上情。
二、案經戊○○訴請臺灣彰化地方法院檢察署檢察官偵查後聲請簡易判決處刑，經本
    院改依通常程序審判。
        理  由
一、訊據被告乙○○○、甲○○○二人對於右揭事實均坦承不諱，質之被告丙○○則
    矢口否認涉有何右揭犯行，辯稱：伊固同意將父親陳萬根之遺產分為六等分而為
    繼承，但並不知有偽刻告訴人戊○○、被害人丁○○之印章一事云云。惟查：（
    一）右揭事實，業據被告乙○○○、丙○○、甲○○○三人於偵訊時供承綦詳，
    被告丙○○於偵查中供稱：「我媽媽作生意到八十四歲就沒有再作了，之後身體
    就不好，但這四年來醫藥費用都是她自己以前的積蓄來負擔，她們二個兄弟都沒
    有出錢照顧我媽媽。（問：戊○○及丁○○印章誰刻的？）因為我媽媽積蓄已經
    用光了，而我們三姊妹之經濟能力也無法撫養她，所以我媽媽就提議把我爸爸的
    遺產分配給全部的兄弟姊妹，包括她自己在內。（問：當初刻印章有無得到他們
    的同意？）．．．我媽媽就提議說我們自己刻，我當初也知道不能這樣作，但我
    媽說要保護自己，所以堅持要刻」等語明確，又被告乙○○○、甲○○○二人於
    本院訊問及審理時均堅稱：偽刻告訴人戊○○及被害人丁○○印章之事，被告丙○○確實知情，也同意這樣做等語，衡以被告丙○○於本院審理時陳稱其與被告
    乙○○○、甲○○○二人並無仇隙一語，且被告乙○○○、甲○○○二人為被告
    丙○○至親之姊妺，倘非被告丙○○確有參與本件犯行，被告乙○○○、甲○○○二人當無故為攀誣陷害之理，並參以被告丙○○於偵訊時之供述，堪認被告丙○○上開辯解，係屬事後卸責之詞，無可採信。（二）又按繼承人有數人時，在
    分割遺產前，各繼承人對於遺產全部為公同共有，民法第一千一百五十一條定有
    明文；遺產分割時應依遺囑及民法繼承編相關規定為之。被告乙○○○、丙○○
    、甲○○○三人未經告訴人戊○○、被害人丁○○二人之同意，即擅自偽刻渠二
    人之印章，並在「土地登記申請書」、申請繼承人出具之「被繼承人陳萬根繼承
    系統表」各一份及用以證明前開土地所有權狀滅失之「切結書」二紙上，以前開
    偽刻之「戊○○」、「丁○○」印章蓋用「戊○○」、「丁○○」之印文，及偽
    簽「戊○○」、「丁○○」之署名（詳見附表編號三至六所載），接續偽造前開
    「土地登記申請書」、申請繼承人出具之「被繼承人陳萬根繼承系統表」各一份
    及「切結書」二紙等私文書後，持往彰化縣田中地政事務所提出行使，以繼承為
    由申請將上開陳萬根死亡所遺留之土地為分別共有之登記，使彰化縣田中地政事
    務所不知情之承辦公務人員將前開不實事項登載於職務上所掌之土地登記謄本等
    公文書上，自足以生損害於地政機關對於土地登記管理之正確性及戊○○、丁○○二人，堪以認定。（三）此外，復有告訴人戊○○、被害人丁○○二人分別於
    偵查、本院訊問及審理時之指述、證人己○○（為陳葉阿李自八十九年一月起至
    九十年十二月十八日死亡止住居之田尾安養中心負責人）於本院審理時之證述、
    「土地登記申請書」、申請繼承人出具之「被繼承人陳萬根繼承系統表」各一件
    、「切結書」二紙（以上文件卷附部分均為影本，正本留存在彰化縣田中地政事
    務所）、戶籍謄本、土地登記謄本、土地所有權狀、遺產稅免稅證明書在卷可稽
    ，本件事證明確，被告乙○○○、丙○○、甲○○○三人前開犯行均洵堪認定。
二、核被告乙○○○、丙○○、甲○○○三人所為，均係犯刑法第二百十六條、第二
    百十條之行使偽造私文書罪、同法第二百十四條之使公務員登載不實罪。被告乙○○○、丙○○、甲○○○三人與陳葉阿李及被告乙○○○之姓名不詳、已成年
    之女性友人間，具有犯意聯絡及行為分擔，均為共同正犯。又被告三人利用不知
    情之某成年刻印業者偽造「戊○○」、「丁○○」」之印章，此部分被告三人係
    屬間接正犯。再被告乙○○○、丙○○、甲○○○三人偽造印章、蓋用偽印文、
    偽造署押之行為，分別為偽造私文書（渠三人於緊密之時間內，在「土地登記申
    請書」、申請繼承人出具之「被繼承人陳萬根繼承系統表」各一份及「切結書」
    二紙上偽造如附表編號三至六所示之「戊○○」、「丁○○」署押及蓋用偽刻之
    「戊○○」、「丁○○」印文以偽造前開私文書，係本於單一偽造私文書犯意之
    接續多次行為，屬接續犯，應僅論以一罪）之階段行為，而偽造後進而行使，偽
    造私文書之低度行為應為行使偽造私文書之高度行為所吸收，均不另論罪。又公
    訴人起訴書雖未敘及被告陳玉霞、丙○○、甲○○○三人前開使公務員登載不實
    部分之犯行，然該部分之事實與公訴人起訴之犯罪事實具有牽連犯之裁判上一罪
    關係，應為起訴效力所及，本院自應併予審理，併此敘明。另被告三人所犯行使
    偽造私文書、使公務員登載不實二罪間，具有方法、結果之牽連關係，應依刑法
    第五十五條之規定，從一重之行使偽造私文書罪處斷。爰審酌被告乙○○○、丙○○、甲○○○三人之素行、犯罪之動機、目的係出於保障母親陳葉阿李之老年
    生活、手段、對地政機關、告訴人戊○○、丁○○所生之危害及犯罪後已與告訴
    人就民事部分達成和解（有臺灣高等法院臺中分院九十年度家上字第一二０號一
    案之和解筆錄一份在卷可憑）之態度等一切情狀，分別量處如主文所示之刑，並
    各諭知易科罰金之折算標準，以示懲儆。末查，被告三人前均未曾受有期徒刑以
    上刑之宣告，有臺灣彰化地方法院檢察署刑案資料查註紀錄表及臺灣高等法院被
    告全國前案紀錄表各三份在卷可稽，渠三人偶因一時失慮觸犯刑章，經此次論罪
    科刑教訓之後，均當知警惕，而應無再犯之虞，本院認被告三人所宣告之刑，以
    暫不執行為適當，爰均併予宣告緩刑三年，以啟自新。
三、如附表編號一、二所示之偽造「戊○○」「丁○○」印章各一枚，雖未扣案，然
    因查無其他積極證據足以證明業已滅失而不存在；與如附表編號三至六所示偽造
    之「戊○○」、「丁○○」署押及蓋用偽刻之「戊○○」、「丁○○」印文，均
    應依刑法第二百十九條之規定宣告沒收之。至偽造之「土地登記申請書」、申請
    繼承人出具之「被繼承人陳萬根繼承系統表」各一件及切結書二紙，因已交付與
    彰化縣田中地政事務所收受，非屬被告三人所有之物，爰均不予宣告沒收（最高
    法院四十三年臺上字第七四七號判例意旨參照）。
據上論斷，應依刑事訴訟法第四百五十二條、第二百九十九條第一項前段，刑法第二
十八條、第二百十六條、第二百十條、第二百十四條、第五十五條、第四十一條第一
項前段、第七十四條第一款、第二百十九條，罰金罰鍰提高標準條例第一條前段、第
二條，判決如主文。
本案經檢察官羅美秀到庭執行職務
中      華      民      國    九十一    年      二      月    二十四    日
                                臺灣彰化地方法院刑事第三庭
法      官  李  雅  俐
右正本證明與原本無異。                                                                                           臺灣彰化地方法院刑事第三庭
如不服本判決，應於判決送達後十日內，向本院提出上訴狀（須附繕本）。                                                   法  官  許  旭  聖
告訴人或被害人對於判決如有不服具備理由請求檢察官上訴者，其上訴期間之計算係
以檢察官收受判決正本之日期為準。
                                      法院書記官  陳  佳  宏
中      華      民      國    九十一    年      二      月    二十七    日
附錄論罪科刑法條：
刑法第二百十六條：
行使第二百十條至第二百十五條之文書者，依偽造、變造文書或登載不實事項或使登
載不實事項之規定處斷。
刑法第二百十條：
偽造、變造私文書，足以生損害於公眾或他人者，處五年以下有期徒刑。
刑法第二百十四條：
明知為不實之事項，而使公務員登載於職務上所掌之公文書，足以生損害於公眾或他
人者，處三年以下有期徒刑、拘役或五百元以下罰金。
附    表：
一、偽造之「戊○○」印章一枚。
二、偽造之「丁○○」印章一枚。
三、偽造「土地登記申請書」上蓋用偽刻之「戊○○」、「丁○○」印文各四枚（共
    計八枚）。
四、偽造所有權狀滅失之「切結書」一張【有關坐落彰化縣田中鎮○○段三二一、三
    五三三五四（上開三筆地號權利範圍為全部）、九一八（權利範圍為四分之一及
    四分之一）號地號之土地部分】上「具切結書人」處之偽簽「戊○○」、「丁○○」署名各一枚（共計二枚）及蓋用偽刻之「戊○○」、「丁○○」印文各二枚
    （共計四枚）。
五、偽造所有權狀滅失之「切結書」一張【有關坐落彰化縣田中鎮○○段九三一（權
    利範圍為一百二十分之十八及六十分之三）、九三二（權利範圍為一百二十分之
    十八及一百二十分之六）、九三三（權利範圍為一百二十分之十八及一百二十分
    之六）號地號之土地部分】上「具切結書人」處之偽簽「戊○○」、「丁○○」
    署名各一枚（共計二枚）及蓋用偽刻之「戊○○」、「丁○○」印文各二枚（共
    計四枚）。
六、申請繼承人出具之「被繼承人陳萬根繼承系統表」上偽簽之「戊○○」、「丁○○」署名各一枚（共計二枚）及蓋用偽刻之「戊○○」、「丁○○」印文各一枚
    （共計二枚）。
